臺灣臺中地方法院刑事判決　　　　　　　　　　　　九十三年度易字第二二七七號
　　公　訴　人　臺灣臺中地方法院檢察署檢察官
　　被　　　告　甲○○
右列被告因侵占案件，經檢察官提起公訴（九十三年度偵字第七七五０號），本院合
議庭裁定由受命法官獨任進行簡式審判程序，判決如左：
    主  文
甲○○意圖為自己不法之所有，而侵占自己持有他人之物，處拘役肆拾日，如易科罰
金，以參佰元折算壹日；緩刑貳年。
    事  實
一、甲○○於民國八十八年十月二十三日，以租送方式向丁○○○有限公司（下稱佶
    利公司）承租車號ＳＺＨ─七九五號輕型機車一部，約定租賃期間為五月，即自
    八十八年十月二十三日起至八十九年三月十日止，每月租金為新台幣（下同）四
    千二百五十元，分五期繳納，承租人需於每月十日以前給付租金予出租人，承租
    人於租賃期間應依月按期給付租金，於租約期滿時，上開機車始屬甲○○所有，
    否則僅得依約占有使用，並不得轉借他人使用。詎甲○○僅繳納第一期之全部分
    期款四千二百五十元及第二期之部分分期款三千七百五十元，即未再依約繼續繳
    納其餘分期款項，且於八十八年十二月上旬某日，即意圖為自己不法之所有，變
    易持有意思為所有意思，將該機車侵占入己，並將機車提供他人使用，且搬離其
    當時位於臺中市○○區○○路五七巷七一號之居所，而未告知佶利公司並徵得同
    意，致生損害於出租人佶利公司之權益，嗣經佶利公司派人至甲○○上開居住處
    所查訪，發現甲○○已未在該址居住，該機車亦不知所蹤而查悉上情。
二、案經佶利公司訴請臺灣臺中地方法院檢察署檢察官偵查起訴。
    理  由
一、本件被告甲○○所犯係死刑、無期徒刑、最輕本刑為三年以上有期徒刑以外之罪
    ，其於準備程序中就被訴事實為有罪之陳述，經告知簡式審判程序之旨，並聽取
    公訴人及被告之意見後，本院合議庭認為適宜而裁定由受命法官獨任進行簡式審
    判程序，合先敘明。
二、訊據被告甲○○對於右揭犯罪事實供承不諱，核與告訴人佶利公司之告訴代理人
    丙○○於偵審中之指訴情節相符，並經證人何達程、周輝生於偵訊時證述在卷，
    復有機車租送契約書、被告身分證、機車行照、佶利公司營利事業登記證、舉發
    違反道路交通管理事件通知單、被告給付餘款之匯款單（均為影本）及存證信函
    各一份等件附卷可稽。依上開機車租送契約書第一條、第八條及第十一條約定，
    承租人於租金尚未全部給付完畢前，僅得先行占有使用，不得轉借他人使用，出
    租人仍保有該車輛之所有權，被告於承租該機車後未幾，尚未確實給付餘款之際
    ，即將該機車轉借他人，並搬離他處無著不知去向，而致佶利公司難以或無法發
    現該機車受有損害，其有不法所有之意圖至明。本件事證明確，被告犯行堪以認
    定。
三、核被告甲○○所為，係犯刑法第三百三十五條第一項之侵占罪。爰審酌被告因一
    時思慮不周，因圖小利，致罹刑典，犯罪之手段平和，所生危害尚屬輕微，坦認
    犯行，且已交付餘款予告訴人，取得諒解，此有告訴代理人丙○○庭呈之郵政劃
    撥儲金存款通知單、繳款單等件在卷可稽，並據告訴代理人供承無訛，應有認錯
    悔過之意，犯後態度尚屬良好等一切情狀，量處如主文所示之刑，復查被告行為
    後，刑法第四十一條業於九十年一月十日修正公布，同年月十二日生效，修正後
    刑法第四十一條第一項前段規定「犯最重本刑為五年以下有期徒刑以下之刑之罪
    ，而受六個月以下有期徒刑或拘役之宣告，因身體、教育、職業或家庭之關係或
    其他正當事由，執行顯有困難者，得以一元以上三元以下折算一日，易科罰金」
    ，與修正前刑法第四十一條規定「犯最重本刑為三年以下有期徒刑以下之刑之罪
    ，而受六月以下有期徒刑或拘役之宣告，因身體、教育、職業或家庭之關係，執
    行顯有困難者，得以一元以上三元以下折算一日，易科罰金」不同。比較新舊法
    結果，以新法較有利於行為人，依刑法第二條第一項前段規定，本件自應適用裁
    判時之法律即修正後刑法第四十一條第一項前段之規定，並諭知易科罰金之折算
    標準。末查，被告雖前因過失致死案件，經本院於八十四年十二月五日以八十四
    年度交訴字第三四二號判決判處有期徒刑十月，緩刑三年，並於八十五年一月七
    日確定，惟其於緩刑期滿而緩刑之宣告未經撤銷，其刑之宣告失其效力，視為未
    曾受有期徒刑以上刑之宣告，有臺灣臺中地方法院檢察署刑案資料查註紀錄表及
    臺灣高等法院被告全國前案紀錄表在卷可考，素行尚可，被告一時失慮，致罹本
    件刑章，經此次刑之宣告教訓後，當知所警惕而無再犯之虞，告訴代理人亦於本
    院審理中表示願給被告自新的機會等語（見本院九十三年十二月一日簡式審判筆
    錄第七頁），本院綜核各情，認對其所宣告之刑，以暫不執行為適當，故併予宣
    告緩刑二年，以啟自新。
據上論斷，應依刑事訴訟法第二百七十三條之一第一項、第二百九十九條第一項前段
，刑法第二條第一項前段、第三百三十五條第一項、第四十一條第一項前段（修正後
）、第七十四條第一款，罰金罰鍰提高標準條例第一條前段、第二條，判決如主文。
本案經檢察官乙○○到庭執行職務
中      華      民      國    九十三    年     十二     月     十五     日
                                    臺灣臺中地方法院刑事第八庭
                                          法  官    吳  崇  道
右正本證明與原本無異。
如不服本判決，應於判決送達後十日內向本院提出上訴狀，上訴於臺灣高等法院臺中
分院( 須附繕本 )。
                                          書記官
中      華      民      國    九十三    年     十二     月     十五     日
附錄本案論罪科刑法條
刑法第三百三十五條第一項：
意圖為自己或第三人不法之所有，而侵占自己持有他人之物者，處五年以下有期徒刑
、拘役或科或併科一千元以下罰金。
